臺灣桃園地方法院刑事判決
110年度易字第1017號
公  訴  人  臺灣桃園地方檢察署檢察官 
被      告  傅泰竣


選任辯護人  林俊杰律師
            鄭世脩律師
被      告  劉銘斌



上列被告因竊盜案件，經檢察官聲請以簡易判決處刑（110年度
偵字第1797號），本院認不得以簡易判決處刑，適用通常程序審
判，茲判決如下：
    主  文
傅泰竣、劉銘斌均無罪。
    理  由
一、公訴意旨略以：被告傅泰竣、劉銘斌意圖為自己不法之所有
    ，共同基於竊盜之犯意聯絡，於民國109年10月8日上午9時4
    7分許，在桃園市○○區○○路0段000號夾娃娃機店（本案夾娃
    娃機店內）內，由被告傅泰竣將告訴人廖宗德所有並放置該
    店裡之選物販賣機（下稱本案機台）內價值新臺幣約900元
    之娃娃1隻夾至洞口，再由被告劉銘斌徒手伸入取物口竊取
    上開娃娃並交付予傅泰竣，得手後旋即離去。嗣告訴人發現
    遭竊，經調閱監視錄影畫面報警處理而查悉上情。因認被告
    傅泰竣、劉銘斌涉犯刑法第320條第1項之竊盜罪嫌。
二、按犯罪事實應依證據認定之，不能證明被告犯罪或其行為不
    罰者，應諭知無罪之判決，刑事訴訟法第154條第2項、第30
    1條第1項分別定有明文。又認定不利於被告之事實，須依積
    極證據，苟積極證據不足為不利於被告事實之認定時，即應
    為有利於被告之認定，更不必有何有利之證據；另認定犯罪
    事實所憑之證據，雖不以直接證據為限，間接證據亦包括在
    內，然而無論直接或間接證據，其為訴訟上之證明，須於通
    常一般之人均不致有所懷疑，而得確信為真實之程度者，始
    得據為有罪之認定，倘其證明尚未達於此一程度，而有合理
    性懷疑存在時，即不得遽為被告犯罪之認定（最高法院76年
    台上字第4986號判例意旨參照）。再按刑事訴訟法第161條
    第1項規定：檢察官就被告犯罪事實，應負舉證責任，並指
    出證明之方法。因此，檢察官對於起訴之犯罪事實，應負提
    出證據及說服之實質舉證責任。倘其所提出之證據，不足為
    被告有罪之積極證明，或其指出證明之方法，無從說服法院
    以形成被告有罪之心證，基於無罪推定之原則，自應為被告
    無罪判決之諭知（最高法院92年度台上字第128號判例意旨
    參照）。
三、公訴意旨認被告2人涉犯刑法第320條第1項之竊盜罪嫌，無
    非係以被告2人於警詢及偵查中之供述、告訴人於警詢之指
    訴、現場監視錄影光碟等件，為其主要之論據。訊據被告2
    人固坦承，於109年10月8日上午9時47分許，在本案夾娃娃
    機店內，由被告傅泰竣將告訴人所有並放置該店裡之本案機
    台內之恐龍絨毛娃娃（下稱恐龍娃娃）夾至取物洞口，再由
    被告劉銘斌徒手伸入取物洞口拿取機台內之恐龍娃娃並交付
    予被告傅泰竣之事實，惟堅決否認有何竊盜犯行，被告傅泰
    竣辯稱：當時我於投幣消費後將恐龍娃娃夾至本案機台之取
    物洞口上方，被告劉銘斌看到此情況後，表示依常規倘商品
    被夾至取物洞口，則該商品之所有權歸屬於消費者所有，且
    此恐龍娃娃亦無法再用本案機台之抓子去抓，所以被告劉銘
    斌出於好意，就逕自替我取出此恐龍娃娃，我並無竊盜之犯
    意等語；被告劉銘斌辯稱：我是依照慣行認為商品卡洞口時
    ，商品的所有權應已歸屬於消費者，我才幫被告傅泰竣將商
    品取出，並無竊盜犯意等語。
四、經查：
 ㈠ 於109年10月8日上午9時47分許，在本案夾娃娃機店內，由被
    告傅泰竣將告訴人所有並放置該店裡之本案機台內之恐龍娃
    娃夾至取物洞口，再由被告劉銘斌徒手伸入取物洞口拿取機
    台內之恐龍娃娃並交付予被告傅泰竣等節，為被告2人坦認
    在卷（見偵卷第8頁至第9頁、第18頁至第19頁、第82頁至第
    83頁，本院簡字卷第52頁，本院易字卷第31頁至第35頁），
    並據證人即告訴人廖宗德於警詢及本院審理時證述明確（見
    偵卷第29頁至第31頁，本院易字卷第125頁、第127頁至第12
    8頁），且有本院勘驗筆錄暨現場監視錄影畫面截圖（見本
    院簡字卷第52頁至第53頁）在卷可稽，此部分事實，固堪認
    定。
 ㈡ 被告2人以前詞置辯，是本案應審究者乃：被告劉銘斌將手伸
    入本案機台，取出卡在取物洞口之恐龍娃娃之行為，是否有
    為自己不法所有意圖之竊盜犯意，被告傅泰竣是否與被告劉
    銘斌有竊盜之犯意聯絡？茲說明如下：
  1.被告傅泰竣稱：我當日在本案夾娃娃機店停留10至20分鐘，
    且在本案機台消費300至400元，也有自本案機台成功夾取商
    品，而恐龍娃娃是其投幣後將之夾到洞口等節（見本院簡字
    卷第54頁，本院易字卷第31頁），核與被告劉銘斌稱：當時
    被告傅泰竣先消費本案機台，後來我才去玩，我有跟被告傅
    泰竣說此恐龍娃娃有機會夾到，被告傅泰竣又再投幣，他當
    時大概消費了400元上下才將機台內之恐龍娃娃夾到取物洞
    口，我基於慣行認為商品卡洞口時，該商品的所有權應已歸
    屬於消費者，所以我才幫被告傅泰竣將商品拿出來，我先嘗
    試用手拿，但是手沒有辦法勾到該娃娃，我看到取物洞口下
    方有被告傅泰竣已經夾到的提袋，我就丟該提袋去碰撞該娃
    娃等語大致相符（見本院易字卷第33頁至第35頁）。且經本
    院當庭勘驗現場監視錄影畫面，勘驗結果如附件所示，而被
    告2人均稱：勘驗筆錄中之甲男為被告傅泰竣、乙男為被告
    劉銘斌，可知被告傅泰竣係操作本案機台後，始將該恐龍娃
    娃夾至本案機台取物洞口，被告劉銘斌見狀，先搖動機台，
    其後並持本案機台取物洞口下方之物品撞擊卡在取物洞口檔
    板之恐龍娃娃，使該娃娃掉落至取物洞口下方，被告劉銘斌
    先自取物洞口內取出物品，將之交付予被告傅泰竣，又取出
    該娃娃，亦將之交付予被告劉銘斌等節，亦與被告2人前開
    所述情節大致相符；而證人即告訴人廖宗德於本院審理中亦
    不否認被告2人確實係投幣消費本案機台等語（見本院易字
    卷第127頁至第128頁），是被告2人稱是該恐龍娃娃係由被
    告傅泰竣投幣消費後夾至本案機台之取物洞口等節，應屬可
    採。
  2.證人廖宗德於本院審理中證稱：依選物販賣機規章之規範，
    商品需通過機台的電眼，東西始屬消費者所有，而本案機台
    的電眼大約在投幣孔水平的位置，商品倘在電眼以上之位置
    ，即可以拿取該商品，且依夾娃娃機的消費習慣，倘有商品
    卡在取物洞口時，確實會讓消費者自行取出，但所謂之「卡
    洞」，必須是卡在取物洞口之正上方，本案之情形只是娃娃
    的頭突出取物洞口，非屬「卡洞」等語（見本院易字卷第12
    7頁、第132頁至第133頁），依證人廖宗德上開所述，夾娃
    娃機台內之商品倘能順利通過機台之電眼即可出貨，此時商
    品即屬消費者所有，然商品若卡在機台取物洞口上方，雖未
    經過機台之電眼（依證人所述電眼係在投幣孔水平位置，倘
    商品卡在取物洞口上方，並無通過機台電眼之可能），該商
    品之所有權亦屬消費者所有。又確實有些選物販賣機會於機
    台顯眼處標註「卡洞自取」之標示，此有被告2人所提出之
    選物販賣機照片附卷可稽（見本院簡字卷第147頁至第155頁
    ，本院易字卷第43頁至第47頁、第55頁至第99頁），可知選
    物販賣機之業主應係認為倘商品已落入取物口，但礙於商品
    體積過大、角度偏差或外力干擾等因素使之卡在洞口，該商
    品之所有權仍應屬消費者所有，始會容許消費者於此情況得
    自己將商品取出。是被告2人辯稱業界常規乃商品若已落入
    選物販賣機台取物洞口區域，但卡在洞口，所有權應歸消費
    者所有，洵屬有據。再者觀諸本案機台外觀，機台內放置有
    數隻大型絨毛娃娃，而被告傅泰竣投幣後所夾取之恐龍娃娃
    是以頭下腳上之姿態卡在取物洞口上方之檔板，該恐龍娃娃
    僅餘雙腳尚未落入取物洞口上方，其餘部分均已至取物洞口
    之正上方，此有本院勘驗筆錄暨現場監視錄影畫面截圖附卷
    可佐（見本院簡字卷第61頁至第66頁），倘非因該娃娃之體
    積較大而致卡在取物洞口上方檔板，該娃娃勢必會順利掉落
    至取物洞口下方，是被告2人辯稱係因被告傅泰竣所夾取之
    恐龍娃娃於本案機台取物洞口，依照常規該商品已歸其所有
    ，所以被告劉銘斌才會伸手取出該商品等語，並非無稽。故
    而依被告2人所認，被告傅泰竣既已取得上開絨毛娃娃之所
    有權，而由被告劉銘斌以物品撞擊將該商品取出，自難認被
    告2人主觀上有何不法所有意圖。
  3.至被告2人雖稱本案機台並未標註「卡洞自取」等語，且其
    之前倘有商品卡洞之情形，會先撥打選物販賣機店之場主或
    台主之電話，待其等同意，始會自行取出卡在取物洞口上方
    之商品，但這次並未先行詢問，即逕自將卡於取物洞口上方
    之恐龍娃娃取出等語。是本案機台雖未標註「卡洞自取」等
    語，但觀諸卷內證據並無事證顯示本案機台有張貼「卡洞不
    算」或「若商品卡洞需先聯絡台主或場主」等相關公告，是
    被告2人以其所認知之遊戲規則，認為被告傅泰竣所夾取之
    商品已大部分落入取物洞口上方，僅係該娃娃之體積龐大，
    而無法順利落下，然被告傅泰竣應已取得上開娃娃之所有權
    ，縱被告劉銘斌協助被告傅泰竣將商品撥下、取出前未先行
    聯繫該選物販賣機店之場主或告訴人，亦不影響被告2人主
    觀上認定上開恐龍絨毛娃娃已為被告傅泰竣所有之事實。
  4.又被告2人雖稱於本案案發前，其等於投幣消費選物販賣機
    ，倘有商品卡洞之情形，其等會先撥打該選物販賣機店之場
    主或台主，徵得其等同意，始會取物，然此至多僅得認為被
    告2人於本案案發前之行事較為謹慎，無法以本案被告2人未
    事先撥打電話聯絡告訴人，即逕自將卡在本案機台取物洞口
    上方之恐龍娃娃取出，而認被告2人有何不法所有意圖。況
    告訴人並未於本案機台張貼任何聯絡電話，僅張貼一張告示
    記載：「本機台檯主：阿德、電聯時間：12：00-24：00」
    ，並附上QRCODE，然其上之電話及LINE欄位均為空白等節，
    此有本案機台上之告示照片附卷可稽（見本院簡字卷第71頁
    ），是被告2人雖可掃描此QRCODE，以嘗試是否得獲得告訴
    人之聯絡方式，然因此告示記載聯絡時間為中午12時至凌晨
    12時，而本案案發時間為早上9時17分，業認定如前，是即
    使被告2人依此取得告訴人之聯絡方式，亦未必得與告訴人
    取得聯繫。 
  5.再者衡情，倘被告2人有意行竊者，通常會選於無他人在場
    ，或以步行或使用他人之交通工具前往犯罪現場，以避免有
    目擊者或讓警方得以車追人，而使其犯行遭輕易查獲，然本
    案被告傅泰竣係駕駛其配偶名下車號000-0000號自用小客車
    前往本案之選物販賣機店，並將車輛停放在該店門口，且於
    被告劉銘斌撈取恐龍娃娃時，並未戴安全帽或口罩以遮掩其
    臉部特徵，此有車輛詳細資料報表、個人戶籍資料查詢及現
    場監視錄影畫面截圖附卷可參（見偵卷第13頁、第48頁、第
    49頁），被告傅泰竣之前開行為在在均能輕易暴露其身分。
    而被告劉銘斌雖有戴安全帽，但依被告2人稱其等於本件案
    發前互不相識，可見其等間並無信賴關係；又佐以本案係被
    告傅泰竣將恐龍娃娃夾至本案機台之取物洞口，再由被告劉
    銘斌將該娃娃取出後，交給被告傅泰竣，業認定如前，亦即
    被告劉銘斌係於原不相識且無信賴關係之被告傅泰竣之面前
    拿取該娃娃，而竊盜乃犯罪行為，竊盜者無不極力隱匿犯行
    ，要無於不認識且無任何信賴關係之人前犯案，而陷於自曝
    犯行危險之理，是難認被告2人所為有何竊盜之犯意。
  6.至證人廖宗德於本院審理中雖證稱：雖然消費者在投幣消費
    選物販賣機，於發生商品卡在取物洞口時，依照一般規則是
    可以自己取出，但本案之情形為只有恐龍娃娃的頭突出本案
    機台之取物洞口，尚未達到所謂之「卡洞」情形等語（見本
    院易字卷第128頁、第132頁至第134頁）。然被告傅泰竣所
    夾取之恐龍娃娃，係以頭下腳上之方式卡在取物洞口，而至
    少腳以上之部位已突出取物洞口之檔板等節，此觀現場監視
    錄影畫面截圖自明（見本院簡字卷第61頁至第64頁），可見
    倘非該娃娃之腳部勾在取物洞口之檔板上，該娃娃確可能順
    利落下，是被告2人判斷本案情形屬於「卡洞」，而依照往
    常之作法，自行取出，亦無不合理之處，不得僅因證人廖宗
    德主觀上認定本案不屬於「卡洞」與被告2人之判斷不同，
    即認被告2人有何竊盜之意。另證人廖宗德於本院審理中又
    稱：倘依本案之情形，如果我到場處理，要確定他所投入的
    金額已達商品成本，我才會把商品交給他等語（見本院易字
    卷第128頁至第129頁），因證人廖宗德不認為本件恐龍娃娃
    之位置係屬「卡洞」，可知其對於商品是否屬於「卡洞」之
    認定與消費者之認定不同時，其會依照消費者所投入之金額
    是否超過商品成本，以判斷是否給予商品，而被告傅泰竣稱
    其係投幣400至500元始將恐龍娃娃夾至本案機台之取物洞口
    （見本院易字卷第33頁），證人廖宗德則稱：本案恐龍娃娃
    之購入價格約900元等語（見本院易字卷第129頁），可見本
    案倘通知證人廖宗德到場處理，其不會將此娃娃交付予被告
    傅泰竣。然因證人廖宗德未於本案機台上張貼關於「卡洞」
    之定義，以及「若商品卡洞需先聯絡台主或場主」或「倘台
    主與消費者對於卡洞之認定不同時，會以投入之金額超過商
    品之成本始會給付商品」等相關公告，自不得以本件倘證人
    廖宗德到場處理，即不會給付商品，即認被告2人以其等所
    認知之遊戲規則逕自取出商品，而有何竊盜之意。
五、綜上所述，依檢察官提出之證據，客觀上尚未達到使通常一
    般之人均不致有所懷疑，而得確信被告2人確有意圖為自己
    不法所有，基於竊盜犯意為本案竊盜犯行之真實程度，本院
    自無從形成被告2人有罪之確信。此外，公訴人復未提出其
    他積極證據足資認定被告2人確有其所指竊盜犯行，既不能
    證明被告2人犯罪，揆諸前揭說明，自應為被告2人無罪之諭
    知
六、本件係檢察官聲請以簡易判決處刑之案件，因有刑事訴訟法
    第451條之1第4項但書第3款情形，適用通常程序審判，併予
    敘明。
據上論斷，應依刑事訴訟法第452 條、第301 條第1 項，判決如
主文。
本案經檢察官楊挺宏聲請簡易判決處刑，檢察官林曉霜到庭執行
職務。
中　　華　　民　　國　　111 　年　　3 　　月　　30　　日
            刑事第八庭    法　官　徐雍甯
以上正本證明與原本無異。
如不服本判決應於收受判決後20日內向本院提出上訴書狀，並應
敘述具體理由。其未敘述上訴理由者，應於上訴期間屆滿後20日
內向本院補提理由書(均須按他造當事人之人數附繕本)「切勿逕
送上級法院」。 
  　　　　　　　　　　　　書記官　楊宇國　　　　　　
中　　華　　民　　國　　111 　年　　3 　　月　　31　　日



附件：
畫面開始：為一夾娃娃店，鏡頭可見三台夾娃娃機。 畫面下方顯示時間為2020/10/0809:46:53，有兩名男子站在靠畫面左側之夾娃娃機前，一著淺色背心及內搭長袖條紋上衣之戴眼鏡男子（下稱甲男）正在夾娃娃，該夾娃娃機內之夾爪正夾起一紅色娃娃，但夾起後，該娃娃成頭下腳上傾斜在洞口之壓克力板上，隨後站在旁邊一戴紅色安全帽、黑色短袖上衣及短褲男子（下稱乙男）走近同一台夾娃娃機，乙男雙手未持物品。 於畫面時間09:47:05乙男手扶著夾娃娃機，並開始扭腰擺臀，用力搖晃該夾娃娃機至少五下。 於畫面時間09:47:12乙男蹲下並將右手伸入夾娃娃機取物洞口，並使用白色物品往上用力揮動靠近洞口周圍的娃娃，於畫面時間09:47:23紅色娃娃等物品終於掉進洞口。 於畫面時間09:47:27乙男先從夾娃娃機取物口取出一似為背包之物品，並將該似為背包之物品交給甲男，隨後又從洞口再取出紅色娃娃，並再將該紅色娃娃交給甲男，乙男隨即起身與甲男並朝向面前的夾娃娃機再看幾眼。